【裁判字號】    90,訴,1155
【裁判日期】    900829
【裁判案由】    廢棄物清理法
【裁判全文】
臺中高等行政法院判決                              九十年度訴字第一一五五號
                              .
    原      告  甲○○
    代  表  人  乙○○
    訴訟代理人  丙○○
右當事人間因廢棄物清理法事件，原告不服臺中縣政府中華民國九十年四月二十日九
○府訴委字第一○九三九○號訴願決定，提起行政訴訟。本院判決如左︰
    主  文
原告之訴駁回。
訴訟費用由原告負擔。
    事  實
甲、事實概要：
緣原告未經申請許可，擅自在所承租之台中縣大里市○○○段二三六之四一及二三六
之七地號土地，從事廢棄物清除處理作業，經台中縣環境保護局會同內政部警政署環
保警察隊第二中隊於民國八十九年九月二十七日查獲，以原告已違反廢棄物清理法第
二十條規定，乃以民國八十九年十月五日府環一字地０四０七一五號函移請被告依同
法第二十七條規定處以新台幣六萬元罰鍰。原告不服，提起訴願，遭決定駁回，遂提
起本件行政訴訟。
乙、兩造之聲明﹕
一、原告訴之聲明﹕請求判決原處分及訴願決定均撤銷。
二、被告答辯之聲明﹕請求判決駁回原告之訴。
丙、兩造之陳述﹕
一、原告起訴意旨略以﹕
原告係從事民宅修繕工作者，為一事業機構，九二一大地震發生後，原告及所有３Ｇ
－０８２大貨車被徵召加入救災載運廢棄土的工作，此有鄉公所開立之委託單可證。
修繕民宅之建築廢棄物屬於修繕事業之廢棄物，可暫時貯存，因公所未經公告關閉棄
置場，亦無合法之機構可供委託處理，故將震災廢棄土暫時貯存於自己承租之工地內
，並未隨意棄置，而拆除工程產生剩餘之泥、土、砂、石、磚、瓦、混凝土塊，自屬
有用之土壤砂石資源，並非建築廢棄物，縱震災廢棄土夾雜少許廢棄物亦屬情有可原
，何來違法？故請求撤銷原處分等語。
二、被告答辯意旨略以：
（一）本案被告是依據台中縣環保局八十九年十月五日八九環一字第○四○七一五號
      函檢送之告發單辦理處分。
（二）本案是由台中縣環保局會同環保警察隊第二中隊於八十九年九月二十七日下午
      十三點三十分前往本市○○○段（地號二三六之四及二三六之七）稽查取締，
      經查原告承租土地從事廢棄物處理工作違規行為事實，環保局稽查人員現場作
      事業廢棄物稽查紀錄表，該稽查紀錄內容經原告閱覽後無異議簽名（如環保局
      事業廢棄物稽查紀錄表），本縣環保局逕依廢棄物清理法予以告發，轉請被告
      依同法辦理處分。本案之違反事項為原告未經核准從事廢棄物之清除及處理作
      業，已違反廢棄物清理法第二十條規定：「公民營廢棄物清除、處理機構經營
      廢棄物貯存、清除或處理業務，應列明專業技術人員與貯存清除、處理之工具
      、方法、設備及場所，向地方主管機關申請核發許可證。」、同法第二十七條
      規定：「公、民營廢棄務物清除、處理機構，違反第二十條規定者，處二萬元
      以上五萬元以下罰鍰，並制止其營業。」原告未經申請合法許可證，擅自從事
      事業廢棄物清除處理作業，違法行為屬實。
（三）訴訟理由稱：「九二一地震，徵召加入救災載運廢棄土工作，有鄉公所委託單
      為證，˙˙˙」。查舉證之「台中縣霧峰鄉萬豐村危險房屋自行拆除廢棄土倒
      置證明單」，經被告向霧峰鄉公所萬豐村村幹事李先生查證，查該證明單：因
      受九二一大地震損壞逕行自行拆除，代請車號乙欄（是由受託代運之載運人自
      己添寫），載至本鄉指定臨時棄置場棄置，該證明單既明確載明，將所載運之
      拆除物載至霧峰鄉內指定臨時棄置場，並非將拆除物載至本市轄區內棄置。被
      告再向霧峰鄉公所清潔隊林先生查證，霧峰鄉內臨時棄置場並未全部關閉，故
      訴訟理由稱：「因公所未經公告關閉棄置場，亦無合法之機構可供委託處理，
      ˙˙˙。」有不實之處。原告所云顯卸責之詞，所提訴訟無理由，請將訴訟駁
      回等語。
    理  由
一、按「公、民營廢棄物清除、處理機構經營廢棄物之貯存、清除或處理業務，應列
    明專業技術人員與貯存清除、處理之工具、方法、設備及場所，向地方主管機關
    申請核發許可證。」、「公、民營廢棄物清除、處理機構，違反第二十條規定者
    ，處（銀元）二萬元以上五萬元以下罰鍰，並制止其營業。」為廢棄物清理法第
    二十條前段及第二十七條所明定。又「本要點所稱廢物品及容器資源回收機構，
    係指經營依廢棄物清理法第十條之一公告應回收物品或其包裝、容器回收業務之
    事業、機構或個人。」廢物品及容器資源回收機構管理輔導要點第二點定有明文
    。「依公民營廢棄物清除處理機構管理輔導辦法第二條規定，所謂公民營廢棄物
    清除、處理機構，係指接受委託清除、處理廢棄物之公民營機構，是凡接受委託
    擔任廢棄物清除、處理工作者均應依規定申請許可，至是否有接受委託之事實，
    宜就具體事實個案認定之。」七十九年五月二日環保署環署廢字第０七六一四號
    函釋在案。本件原告自承為從事房屋修繕業，亦受託代為清理廢棄物，自有廢棄
    物清理法第二十條、第二十七條及上開管理輔導要點及函釋之適用，合先敘明。
二、原告未經申請許可，擅自在所承租之台中縣大里市○○○段二三六之四一及二三
    六之七地號土地，從事廢棄物清除處理作業，經台中縣環境保護局派員會同內政
    部警政署環保警察隊第二中隊於八十九年九月二十七日所查獲，原告已違反廢棄
    物清理法第二十條規定，乃以八十九年十月五日府環一字第０四０七一五號函移
    請被告依同法第二十七條規定處罰。原告雖訴稱當九二一大地震發生後，其所有
    ３Ｇ－０８２大貨車被徵召加入救災載運廢棄土工作，受災戶也委託原告代為清
    運廢棄土。因臨時棄置場關閉，而無其他合法棄置場，所以將可回收利用之資源
    ，即拆除工程產生剩餘之泥土、砂、石瓦、混凝土塊屬有用之土壤砂石資源載運
    回大里市○○○段二三六之四一及二三六之七地號土地分類回收，並非從事廢棄
    物清除及處理作業，且其修繕民宅之建築廢棄物屬於修繕事業之廢棄物，依法可
    暫時貯存，故將震災廢棄土暫時貯存於自己承租之工地內，並未隨意棄置云云，
    惟查原告所提出之台中縣霧峰鄉萬豐村危險房屋自行拆除廢棄土倒置證明單，乃
    因受九二一大地震損壞逕行自行拆除者，代請原告所有車輛載運至該鄉指定臨時
    棄置場棄置。且該證明單亦明確記載拆除廢棄物，應載運至霧峰鄉內指定臨時棄
    置場棄置，而非將其載至大里市○○○段二三六之四一及二三六之七地號棄置，
    且本件稽查時拍攝之相片中之現場廢棄物中，並非只是泥土砂石等屬有用之砂石
    資源，有現場照片附於原處分卷可稽，原告之主張，自不足採。原處分依廢棄物
    處理法第二十條、第二十七條規定，予以處罰最低度之罰鍰銀元二萬元（新台幣
    六萬元），核無違誤，訴願決定予以維持，亦無不合。原告訴請撤銷，難謂有理
    由，應予駁回。
據上論結，本件原告之訴為無理由，依行政訴訟法第一百九十五條第一項後段、第九
十八條第三項前段，判決如主文。
中    華    民    國      九十      年      八        月  二十九      日
                    臺 中 高 等 行 政 法 院  第 四 庭
                                審 判 長 法  官      沈  應  南
                                         法  官      許  武  峰
                                         法  官      黃  淑  玲
右正本證明與原本無異。
如不服本判決，應於判決送達後二十日內向本院提出上訴書狀，其未表明上訴理由者
，應於提起上訴後二十日內向本院提出上訴理由書（須依對造人數附具繕本）；如於
本判決宣示或公告後送達前提起上訴者，應於判決送達後二十日內補提上訴理由書（
須附繕本）。未表明上訴理由者，逕以裁定駁回。
提起上訴應預繳送達用雙掛號郵票拾份(每份三十四元)。
中    華    民    國      九十      年      八        月  二十九      日
                                         法院書記官  黃  靜  華


司法院資訊處製作；財團法人民間司法改革基金會備份。
